【裁判字號】    95,上訴,1483
【裁判日期】    950711
【裁判案由】    誣告
【裁判全文】
臺灣高等法院刑事判決                 95年度上訴字第1483號
上  訴  人
即  被  告  甲○○
選任辯護人  張致祥律師
            鄭洋一律師
            李文欽律師
上列上訴人因誣告案件，不服台灣宜蘭地方法院94年度訴字第43
9號，中華民國95年4月3日第一審判決（起訴案號：台灣宜蘭地
方法院檢察署94年度偵字第2451號）提起上訴，本院判決如下：
    主  文
上訴駁回。
甲○○緩刑貳年。
    事  實
一、甲○○於民國94年3月19日上午8時55分許，駕駛車牌號碼U2
    -0642號紅色自小客車，沿宜蘭縣冬山鄉○○路往羅東鎮方
    向行駛，行經義成路段2段（起訴書誤載為3段）294號前，
    因超越前方乙○○駕駛車牌號碼L2-3501號銀灰色自用小客
    車時，其右側車身與乙○○所駕駛車輛之左前車身、左前輪
    胎發生擦撞，雙方停車於路邊，乙○○乃報警處理。詎甲○
    ○未待警方到場，自行前往宜蘭縣警察局羅東分局順安派出
    所報案，明知乙○○並無製造車禍詐取其財物等情事，竟意
    圖使乙○○受刑事處分，於同日上午10時48分許向警指述：
    並未與乙○○車輛發生車禍，這是假車禍；乙○○車輛車身
    及左前輪所遺留之紅色烤漆是原來就有的，是偽造的；乙○
    ○意圖詐欺我金錢云云。虛構乙○○以假車禍、假證物以詐
    取其財物，對乙○○提出誣告、詐欺、偽造文書之告訴。
二、案經乙○○訴由台灣宜蘭地方法院檢察署檢察官偵查起訴。
    理  由
一、訊據被告甲○○固坦承向宜蘭縣警察局羅東分局順安派出所
    對告訴人乙○○提出誣告、詐欺、偽造文書之告訴，然矢口
    否認有何誣告之犯行。辯稱：我並沒有與乙○○車子擦撞，
    我車子原來就有擦痕，向警申告為事實，並無虛構事實誣告
    云云。
二、經查：
（一）上開犯罪事實，迭據告訴人乙○○於警訊、偵查及原審中
      指訴綦詳，於原審並以證人身分具結證證稱：當時將近九
      點的時候，我車前面有一台黑色吉普車，被告的車子在我
      後方也是要往羅東方向行駛要超車，距離前一輛吉普車太
      近，沒辦法直接駛入我的前面，撞到我車子，我按啦叭要
      被告停車。被告停車在離我三十公尺的地方，我走到被告
      的車旁，被告下車，我說你撞到我的車子要如何處理，被
      告說看你要如何處理，我說叫警察過來處理，被告聽到要
      叫警察就說有事要先離開，後來被告就將車子開走，我停
      在原地等警察來。車上有我太太陳惠如及小孩王玨等語（
      見原審卷第52頁、第53頁）。證人即乙○○之妻陳惠如於
      原審結證稱：當天是星期六，我先生載我去上班、小孩去
      安親班，行經義成路後有人撞到我們的車子，我先生按喇
      叭，撞到我們車子的是一輛紅色車子，那輛紅色車子在路
      邊停車。我先生就下車，看到一位六、七十歲的人（指被
      告），我先生拿手機在講電話，被告就上車離開，我先生
      說告訴對方已經報警處理，對方說沒空就離開。我們在現
      場等警察，警察要我們回警局製作筆錄，警察有在現場繪
      製圖、丈量及照相，當時有二位警察。撞擦地點離早餐店
      不遠，我當時坐在副駕駛座（應係指右前座）等語（見原
      審卷第58頁、第59頁），相互所證之情節，均相符合。被
      告雖稱：證人陳惠如當時不在場云云。惟查警方當時在現
      場拍攝之照片（見警卷第一宗第16頁、第17頁），告訴人
       L2-3501號自小客車右前座確有著白領深色襯衫女性即陳
      惠如，被告所述與事實不符。
（二）被告及告訴人雙方車體均有擦撞之痕跡，有照片在卷可按
      （見警卷第一宗第17頁至第19頁），警方在遭擦撞之車體
      部位採集2車漆片，送內政部警政署刑事警察局鑑定，研
      判為：「採自L2-3501號自用小客車漆片，其中一包銀色
      漆片上之外來紅色物質與採自U2-0642號自用小客車之表
      面第一層乾淨之紅色層相似。」有該局94年7月29日刑鑑
      字第0940060586號鑑定書附卷可稽（見偵查卷第二宗第15
      頁）。就鑑定「相似」之意思，原審法院函詢鑑定機關，
      覆稱：「因車漆係大量生產之塗料，由同一批生產之車漆
      所塗裝之不同車輛，因車漆本身來源『相同』而不能個化
      區分，故車漆鑑定僅能以『相似』作為研判結論，而不能
      認定兩者為『相同』。」有該局95年1月28日刑鑑字第095
      0000647號函文在卷可稽（見原審卷第34頁）。足證L2-35
      01號自小客車上之漆片與採自U2-0642號自小客車上之紅
      色漆片應來自同一批生產之車漆，應可認定。參酌警方當
      場採證拍攝之照片，被告所有U2-0642號之右側車身留有
      擦痕、告訴人所有L2-3501號自小客車上之左側車身、左
      後輪胎位置留有紅漆痕跡，2車痕跡之高度大致相符，且
      屬擦碰撞擦痕，甚為明顯（見偵查卷第二宗第24頁、第25
      頁），告訴人指訴兩車行駛、發生擦撞，極為灼然。
（三）被告所舉證人林碧忍雖證稱：當天騎機車去羅東，先經過
      早餐店（陳秀美所經營），約1、200公尺後，在橋頭位置
      碰到被告，沒有看到被告與其他車子發生擦撞，當時我騎
      機車在前面，被告的車子從我旁邊過。我是先看到被告的
      車子停在路邊與別人講話，我繼續往前騎，到前方橋邊才
      叫被告問他灑（撒）秧苗的事云云（見原審卷第63頁、第
      64頁、第65頁）。惟被告陳稱：我是先與林碧忍講話，後
      來乙○○才在後方叫我，我才和乙○○講話云云（見原審
      卷第65頁）。二人所述經過，完全不符。被告所舉另一證
      人張錫東雖證稱：被告的車子在橋頭的地方停下來，我與
      被告講話，問及豆青之事，告訴人從後方追過來表示被告
      撞到其車，被告說看到鬼云云（見原審卷第65頁）。然被
      告於偵查中卻稱：我是距離告訴人三百公尺遠，聽到有人
      在叫我，我才下車等語（見94年度偵字第1222號卷第7頁
      ）亦不相一致。而與雙方無關之證人陳秀美於原審證稱：
      我在冬山鄉○○路○段292號經營早餐店，事發時間目擊一
      輛銀色車輛停在其店門口，紅色自小客車停在銀色自小客
      車前十幾公尺等語（見原審卷第70頁）。足證被告之紅色
      小客車當時停車之位置，就在該早餐店前十餘公尺處，並
      非在離陳秀美所經營之早餐店前1、200公尺遠之橋頭處。
      陳秀美為現場附近之店家，與被告或告訴人並不相識，無
      迴護告訴人或被告之必要。證人林碧忍、張錫東所證既與
      被告之陳述相互矛盾，存有瑕疪，且與事實不符，自難採
      信。
（四）被告向宜蘭縣警察局羅東分局順安派出所對告訴人提出誣
      告、詐欺及偽造文書之告訴，有該所94年3月19日上午10
      時48分之警詢筆錄在卷可稽。該筆錄明確記載被告指稱：
      我未於94年3月19日在宜蘭縣冬山鄉○○路2段294號前與
      告訴人所駕車輛發生車禍，這是假車禍。我車身未留下對
      方車身之烤漆，對方車身及左前輪留有之紅色烤漆是原來
      就有的，是偽造的，不是車禍原因造成的，乙○○意圖詐
      欺我金錢等情之事實等語，足證被告有虛構事實，意圖使
      乙○○受刑事處分。
（五）被告聲請調取U2-0642號小客車於92年、93年檢驗車輛之
      照片，證明其車早已有擦痕，非本案造成。經本院向交通
      部公路總局台北區監理所宜蘭監理站調取，該站95年5月9
      日北監宜字第0950005026號函覆稱該車92年6月24日檢驗
      車輛之照片，因超過保存期限，已銷毀。而所檢送93年7
      月14日檢驗車輛所拍攝之照片，均因角度問題，無法看出
      右側車身有無擦痕，不足採為有利被告之認定。
（六）被告之辯護人稱：被告因認主觀上誤認二車並無碰撞，遭
      告訴人攔下索賠，直覺上認告訴人有敲竹槓之舉，情急下
      乃向警方表示提出告訴，無誣告之意思云云。然查，本件
      車輛肇事後，雙方均曾停車，告訴人並無任何烈手段、口
      氣，且被告自承告訴人要叫警察來處理等語（見原審卷第
      77頁）。若告訴人藉製造假車禍以詐取財物，自不可能報
      警前來處理。被告指稱告訴人藉假車禍之方式以詐取其財
      物及告訴人車身及左前輪所留之紅色烤漆是偽造，自屬不
      實。
（七）綜上所述，被告確有使告訴人受刑事處分，而虛構事實，
      向該管公務員誣告之犯罪情事。所辯為卸責之詞，不足採
      信，其罪證明確，犯行洵堪認定，應予依法論科。
三、核被告所為，係犯刑法第169第1項之誣告罪。至公訴人所訴
    被告誣指告訴人無故禁止其離去現場，而提出妨害自由之告
    訴部分，被告稱因告訴人當時稱要叫警察來，要伊不准離開
    ，始提出妨害自由之告訴等語。而告訴人也稱確有對被告說
    你不能離開等語（見原審卷第53頁）。則被告認告訴人禁止
    其離去有妨害自由之嫌，雖對法律有所誤解，但尚非全然無
    據，此部分尚不構成誣告罪，應係同一告訴行為，無需另為
    無罪之諭知。
四、原審基此認定，援引上開法律規定，審酌被告與告訴人之素
    不相識而誣告之犯罪情節，為脫卸肇事賠償責任之動機及其
    犯罪情節、犯罪造成之損害、犯罪後之態度等一切情狀，乃
    判處有期徒刑4月，以示懲儆，其認事用法，均無不合。被
    告上訴意旨，仍執前詞，否認犯罪，核無理由，上訴應予駁
    回。惟念被告前無不良素行，未曾受有期徒刑以上刑之宣告
    ，上訴本院後，已與告訴人為民事和解，賠償損害，履行完
    畢，有本院和解筆錄在卷可按，告訴人亦表示原諒，不予追
    究其刑責。且被告已年逾七旬，經此教訓，當知所警惕，而
    無再犯之虞，本院因認其刑之宣告，以暫不執行為適當，乃
    同時宣告緩刑二年，以勵自新。
五、據上論斷，應依刑事訴訟法第368條，刑法第74條第1項第1
    款，判決如主文。
本案經檢察官郭啟東到庭執行職務。
中    華    民    國    95    年    7     月    11    日
                  臺灣高等法院刑事第十六庭
                              審判長法  官  葉騰瑞
                                    法  官  黃俊明
                                    法  官  趙功恆
以上正本證明與原本無異。
如不服本判決，應於收受送達後十日內向本院提出上訴書狀，其
未敘述上訴之理由者並得於提起上訴後十日內向本院補提理由書
（均須按他造當事人之人數附繕本）。
                                    書記官  孫佩琳
中    華    民    國    95    年    7     月    11    日
附錄本案論罪科刑法條全文：
刑法第169條第1項
意圖他人受刑事或懲戒處分，向該管公務員誣告者，處七年以下
有期徒刑。


司法院資訊處製作；財團法人民間司法改革基金會備份。
